---
title: "PCA_Spotify_songs"
author: "LMT"
date: "septiembre 2022"
output: html_document
---

**Ejercicio**

a) Aplicar Pincipal Component Analysis (PCA) a una playlist de spotify, utilicen una lista propia o uno de los datos ubicados en el repositorio de la clase.
b) Graficar los 2 primeros componentes principales. Una grafica de scatteplot con las etiquetas del nombre de cada canción.


Cargar librerías
```{r}
suppressMessages(library(tidyverse))
suppressMessages(library(corrplot))
```


Leer los datos
```{r, warning=FALSE}
datos <- read_delim("/home/leonardo/Documentos/Acatlan/datos/spotify/top_50_global_2022_semana_36.txt", delim = "|") 
glimpse(datos)
```

Variables a conservar
```{r}
# variables a conservar
features <- c("danceability","energy","loudness","speechiness","acousticness","instrumentalness","liveness","valence", "duration_ms")
```

**Breve exploración de los datos**

Revisar la densidad de cada variable

```{r}
datos %>% select(all_of(features)) %>% 
  pivot_longer(cols = all_of(features), names_to = "features") %>% 
  ggplot() +
    geom_histogram(aes(x = value, fill = features)) +
    facet_wrap(~features, scales = 'free')
```


Revisar correlación entre variables

```{r}
#Calcular la matriz de correlación
M <- datos %>% select(all_of(features)) %>% cor()

# Graficar
M %>% corrplot.mixed(order = 'FPC')
```

Restarle la media a cada variable para centrarlas en cero

```{r}
datos_pca <- datos %>% 
  select(all_of(features)) %>% 
  mutate(danceability_pca = danceability - mean(danceability),
         energy_pca = energy - mean(energy),
         loudness_pca = (loudness - mean(loudness)),
         speechiness_pca = speechiness - mean(speechiness),
         acousticness_pca = acousticness - mean(acousticness),
         instrumentalness_pca = instrumentalness - mean(instrumentalness),
         liveness_pca = liveness - mean(liveness),
         valence_pca = valence - mean(valence),
         duration_pca = (duration_ms - mean(duration_ms))/100000) %>% 
        # Conservar las variables transformadas, son las que terminan con '_pca'
        select(ends_with("_pca"))

glimpse(datos_pca)
```

```{r}
# una forma más eficiente de centrar los datos es:
  # scale(datos %>% all_of(features), scale = FALSE) %>% as.data.frame
```



**Aplicar PCA**

```{r}
spotify_pca <- datos_pca %>% prcomp()
```


Proporción de varianza explicada por cada componente principal
```{r}
summary(spotify_pca)
```

Los objetos que nos regresa la función son
```{r}
names(spotify_pca)
```

Por medio del objeto sdev podemos obtener la varianza explicada por cada componente principal

```{r}
round((spotify_pca$sdev**2) / sum(spotify_pca$sdev**2),5)
```

Los eigenvectores son devueltos en el objeto 'rotation', estos son los escalares que se usan para formar la nuevas variables no correlacionadas a partir de las variables originales.

```{r}
spotify_pca$rotation
```

**Interpretación**. La primera componente separa las canciones por medio del volumen (loudness), la segunda componente parece oponer valance contra duración.


Validemos que las 9 variables nuevas (componentes principales) no están correlacionadas.
```{r}
z <- spotify_pca$x
round(t(z)%*%z,2)
```

Graficar las 2 primeras componentes
```{r}
tablaz <- data.frame(spotify_pca$x)
datos_proyeccion <- bind_cols((select(datos,artist_name,song_name)),(select(tablaz,PC1,PC2)))
glimpse(datos_proyeccion)
```


```{r}
ggplot(datos_proyeccion, aes(x = PC1, y = PC2)) +
  geom_point() + 
    geom_hline(yintercept=0, color="orange", size=0.6) + 
    geom_vline(xintercept=0, color="orange", size=0.6) +
      geom_text(label = datos_proyeccion$song_name, check_overlap = T)
```


---

Notar que si aplicamos SVD, la matriz V que contiene los vectores singulares derechos de la descomposición de la matriz A, equivalen a los eigenvetores obtenidos previamente aplicando PCA (pca$rotacion).

```{r}
# Nota. La función svd regresa 3 objetos: 
        # d: vector con los valores singulares
        # u: matriz cuyas columnas son los vectores singulares izquierdos 
        # v: matriz cuyas columnas son los vectores singulares derechos.  
svd_A <- svd(datos_pca)

```


```{r}
#Notar que el objeto devuelto en la matrix V, es la matriz V y no la matriz V transpuesta.
svd_A$v
```



